【裁判字號】    96,交聲更,11
【裁判日期】    970331
【裁判案由】    聲明異議
【裁判全文】
臺灣彰化地方法院交通事件裁定        96年度交聲更字第11號
移送機關  交通部公路總局台中區監理所彰化監理站
受處分人
即異議人  乙○○
上列受處分人因違反道路交通管理處罰條例案件，對於交通部公
路總局台中區監理所彰化監理站民國96年3月26所為之處分（彰
監四字第裁64-GD0000000號）聲明異議，異議人不服本院96年5
月31日96年度交聲字第279號裁定，提起抗告，經台灣高等法院
台中分院於96年10月24日撤銷發回更審（96年度交抗字第532號
），本院裁定如下：
    主  文
原處分撤銷。
乙○○不罰。
    理  由
一、按犯罪事實應依證據認定之，無證據不得認定犯罪事實，刑
    事訴訟法第154條第2項定有明文。次按法院受理有關交通案
    件，準用刑事訴訟法之規定，復為道路交通管理處罰條例第
    89條前段所明定。又認定犯罪事實所憑之證據，雖不以直接
    證據為限，間接證據亦包括在內，然而無論直接或間接證據
    ，其為訴訟上之證明，須於通常一般人均不致有所懷疑，而
    得確信其為真實之程度者，始得據為有罪之認定，倘其證明
    尚未達到此一程度，而有合理之懷疑存在以致事實審法院無
    從取有罪之確信時，即應由法院為諭知被告無罪之判決，亦
    即「認定被告有罪，就該有罪事實須無合理懷疑存在」原則
    ，於法院審理行為違反道路交通管理處罰條例案件，自當有
    其適用。易言之，法院於審理行為人違反道路交通管理處罰
    條例案件，於為事實之認定時，如就原處分機關所認定行為
    人違規之事實仍有合理之懷疑，而無法確信行為人確有該當
    道路交通管理處罰條例各該處罰條文之構成要件事實時，即
    應依「罪證有疑，利於被告」原則，為受處分人有利之認定
    。
二、原處分意旨略以：異議人即受處分人乙○○於民國96年2月
    10日5時38分許，駕駛車號8185-NE號自用小客車，於台中市
    ○○路與太平路口有「駕駛執照吊扣期間駕車」之違規，為
    台中市警察局第二分局於96年3月18日以中市警交字第GD
    0000000號舉發違反道路交通管理事件通知單（下稱違規通
    知單）舉發駕駛人，原處分機關爰依違反道路交通管理處罰
    條例第21條第1項第5款之規定，裁處罰鍰新台幣9千元，並
    吊銷駕駛執照，1年內禁考等語。
三、異議意旨略以：本人未曾駕駛過車號8185-NE號自用小客車
    ，也不認識車主等語為抗辯。
四、經查：
（一）本件違規之車號8185-NE號自用小客車車主為丙○○，有
      車號查詢汽車車籍資料1紙在卷可按，而證人即車號
      8185-NE號自用小客車車主丙○○之子甲○○具結證稱：
      「（車號8185-NE號自用小客車是何人所有？）這是早餐
      店送貨的車，登記在我媽媽之名義下，早餐店是我經營的
      ，這台車是送貨的工讀生在使用。工讀生是我找的，僱請
      過的工讀生應該可以認得。（提示受處分人照片，你是否
      認得？）沒有看過，他不是店裡的工讀生。」等語（見本
      院97年3月11日訊問筆錄）。又受處分人自承從事冷凍食
      品載運工作（見本院96年12月11日訊問筆錄），而車號
      8185-NE號自用小客車係甲○○提供該店工讀生作為早餐
      店採買、送貨之用，兩者間並無交集。再受處分人雖有多
      次駕車違規紀錄，有其歷次違規紀錄查詢報表在卷可參，
      惟受處分人均承認其確有駕駛「3456-SK」、「LP-3879」
      、「5889-HQ」、「PS6-992」、「3E-0822」、「8H-2910
      」、「8H-5910」、「R9-4608」等車號之車輛違規之紀錄
      （見本院96年12月11日訊問筆錄），則受處分人應無必要
      無故否認其曾駕駛過車號8185-NE號自用小客車，且受處
      分人駕駛前開「3456-SK」等車輛違規之時間，均無清晨
      時段被員警開單之情形，亦有前開歷次違規紀錄查詢報表
      可憑，則本件違規當日車號8185-NE號自用小客車究是否
      係受處分人所駕駛，即有可疑。
（二）受處分人曾於95年5月22日補發身分證，有戶籍謄本在卷
      可憑，則受處分人辯稱其身分證遭冒用等語，尚非無據。
      又受處分人於96年2月10日當場所簽收之中市警交字第
      GD0000000號違規通知單上乙○○簽名，與其於本院96年
      度交聲字第279號案件中當庭所簽署之姓名，兩者於「陳
      」之「東」部分，違規通知單上有勾起，受處分人所寫則
      無勾起，違規通知單上簽名就「鈺」字之「金」部分，筆
      劃連貫，與受處分人所寫「鈺」字筆劃順序顯有不同，而
      違規通知單上「鈺」字之「玉」部分，係先為3筆橫線再
      為一豎，受處分人係先一橫一豎再為2筆橫線，兩者筆順
      亦顯有不同，再違規通知單上之「元」字係一筆到底，受
      處分人所為係於分2筆為之，斷於「元」字之勾筆前，有
      上開違規通知單及受處分人簽名字跡各1紙在卷可參。則
      違規通知單上「乙○○」簽名與受處分人所簽姓名尚難認
      具有顯著之相同性。
（三）證人即舉發員警廖本聖雖證稱：違規人有提出新式身分證
      ，當日開單舉發之對象就是受處分人等語（本院96年度交
      聲字第279號96年5月11日訊問筆錄），惟舉發員警係經常
      從事交通違規取締勤務，且其作證時間距離本件違規開單
      時間已隔3月之久，是否能辨認人別無誤及記憶細節，非
      無可疑。而其證述與本院前開調查之證據，有所齟齬，又
      無其他佐證足以認定證人廖本聖之證述與實情相符，即難
      遽以證人廖本聖單一之證述率而認定受處分人於上開時地
      駕駛前開車輛違規。
五、綜上，依卷內現存之證據資料，既乏積極證據可資認定受處
    分人確為本件違規之駕駛人，自難為受處分人不利之認定。
    原處分機關未予詳查，認定受處分人有前述駕駛汽車違規之
    情事，遽予裁罰，即難認為允當。本件異議人之異議為有理
    由，自應由本院將原處分撤銷，並另為不罰之諭知，以資適
    法。
六、據上論斷，應依道路交通管理處罰條例第87條第2項、道路
    交通案件處理辦法第20條，裁定如主文。
中    華    民    國    97    年    3    月    31    日
                  交通法庭      法  官  林欣苑
以上正本證明與原本無異。
如不服本裁定，應於裁定送達後五日內向本院提出抗告狀 (須附
繕本 )。
中    華    民    國    97    年    3    月    31    日
                                書記官  楊筱惠


司法院資訊處製作；財團法人民間司法改革基金會備份。
